臺灣高等法院刑事判決
109年度上訴字第3993號
上  訴  人  
即  被  告  劉嘉升



上列上訴人因傷害等案件，不服臺灣士林地方法院109年度訴字
第112號，中華民國109年8月10日所為之第一審判決（起訴案號
：臺灣士林地方檢察署109年度偵字第564號），提起上訴，本院
判決如下：
    主  文
原判決關於劉嘉升被訴傷害罪暨定應執行刑部分，均撤銷。
劉嘉升犯傷害罪，累犯，處拘役肆拾伍日，如易科罰金，以新臺
幣壹仟元折算壹日。
其他上訴駁回。
上開撤銷改判與上訴駁回部分，應執行拘役陸拾伍日，如易科罰
金，以新臺幣壹仟元折算壹日。
    事  實
一、劉嘉升與蔡人豪（業經原審判處拘役四十五日確定）為前同
    事關係，其等因細故發生下列糾紛：
（一）於民國108年10月30日16時許，在臺北市○○區○○街000號污
      水處理廠內，劉嘉升基於恐嚇之犯意，隨手持該廠所有之
      鏟子一支作勢毆打蔡人豪，致蔡人豪心生畏懼，足生危害
      於蔡人豪之生命、身體安全。
（二）於108年11月1日7時30分許，劉嘉升與蔡人豪二人於臺北
      市○○區○○路00巷資源回收場之停車場內，再生爭執。蔡人
      豪另基於傷害人身體之犯意，徒手推打、揮擊並以腳踹踢
      劉嘉升，劉嘉升亦基於傷害之犯意，徒手推打、揮擊、以
      腳踢打或以胸部頂撞及隨手持回收場所有之木棍毆擊蔡人
      豪，二人一度倒地相互糾纏，混亂衝突中劉嘉升受有臉部
      多處鈍傷併輕微腦震盪、左側手肘挫傷及擦傷等傷害；蔡
      人豪亦受有雙側耳鳴、左側性手肘擦挫傷及右頸擦挫傷等
      傷害。
二、案經劉嘉升、蔡人豪分別訴由臺北市政府警察局大同分局報
    告臺灣士林地方檢察署偵查起訴。
    理  由
壹、程序之證據能力部分
一、按被告以外之人於審判外之言詞或書面陳述，除法律有規定
    者外，不得作為證據。又被告以外之人於審判外之陳述，雖
    不符合刑事訴訟法第159條之1至第159條之4之規定，但經當
    事人於審判程序同意作為證據，法院審酌該言詞陳述或書面
    陳述作成時之情況，認為適當者，亦得為證據；當事人、代
    理人或辯護人於法院調查證據時，知有同法第159條第1項不
    得為證據之情形，而未於言詞辯論終結前聲明異議者，視為
    有前項之同意。刑事訴訟法第159條第1項及第159條之5分別
    定有明文。本件檢察官、上訴人即被告劉嘉升，就本件卷內
    被告以外之人於審判外之陳述，於本院審判程序時均表示不
    爭執（見本院卷第68頁），且迄本院言詞辯論終結前未聲明
    異議，經本院審酌該等證據之作成情況，核無違法取證或其
    他瑕疵，認均適為本案認定事實之依據，依刑事訴訟法第15
    9條之5規定，均有證據能力。
二、又本件認定事實引用之卷內其餘非供述證據（詳後述），並
    無證據證明係公務員違背法定程序取得，依同法第158條之4
    規定反面解釋，均有證據能力。
貳、實體部分
一、認定事實所憑之證據及理由：
（一）訊據被告對於上揭恐嚇、傷害犯行，業於警詢、偵訊及原
      審均坦承不諱（見偵字卷第85頁，原審審訴字卷第78頁，
      原審訴字卷第122頁、第199頁、第200頁、第243頁），核
      與蔡人豪指訴之內容大致相符（見偵字卷第27頁至第28頁
      ），復有蔡人豪之馬偕醫院診斷證明書及傷勢照片、原審
      於109年7月20日當庭勘驗卷附案發時資源回收停車場內的
      現場錄影帶及蔡人豪所提出現場錄音檔之勘驗筆錄及截圖
      等在卷可參（見偵字卷第59頁、第65頁，原審訴字卷第24
      3頁至第253頁、第263頁至第302頁）。
（二）雖被告於本院改口否認就事實一（一）部分有恐嚇蔡人豪
      ，辯稱：我只是拿鏟子出來嚇他一下，不是恐嚇他云云（
      見本院卷第66頁、第69頁）。然查，此部分除據蔡人豪指
      訴在卷外，尚據證人即在場目擊之莊兆凱於警詢時就被告
      確實有拿鏟沙之器具作勢揮打蔡人豪乙情證述綦詳（見偵
      字卷第43頁至第44頁），況被告既自承其係欲「嚇蔡人豪
      一下」，則被告主觀上顯已有恐嚇危害安全之犯意甚明；
      而被告於原審亦供稱：我都認罪，我承認有傷害、恐嚇的
      犯行等語（見原審訴字卷第122頁、第243頁），足徵被告
      前開之任意性自白應確與事實相符，堪以採信，其於本院
      改口否認並以前詞置辯，顯不足採。
（三）綜上所述，本案事證已臻明確，被告之恐嚇、傷害犯行均
      堪認定，均應予依法論科。
二、論罪：
（一）被告行為後，刑法第305條雖於108年12月25日修正公布，
      並於同年月27日施行，惟其條文僅將法定刑中之罰金，按
      修正前應適用之刑法施行法第1條之1第2項前段規定之倍
      數，予以調整換算明定其數額，其修正之結果不生有利或
      不利於行為人之情形，自非法律變更，當亦不生新舊法比
      較之問題，而應依一般法律適用原則，逕行適用裁判時法
      。
（二）核被告就事實一（一）、（二）所為，分別係犯刑法第30
      5條之恐嚇危害安全罪及同法第277條第1項之傷害罪。
（三）被告所犯上開二罪，犯罪時間、地點均不同，犯意各別、
      行為互殊，應予分論併罰。
（四）被告前因恐嚇案件，經臺灣臺南地方法院判處有期徒刑三
      月確定，並於105年1月4日易科罰金執行完畢，有本院被
      告前案紀錄表在卷可參，其於徒刑執行完畢後，五年內故
      意再犯本案有期徒刑以上之罪，為累犯。依司法院釋字第
      775號解釋文義及理由，係指構成累犯者，不分情節，一
      律加重最低本刑，於不符合刑法第59條所定要件之情形下
      ，致生行為人所受之刑罰超過其所應負擔罪責之個案，不
      符罪刑相當原則、比例原則。於此範圍內，在修正前，為
      避免發生上述罪刑不相當之情形，法院就該個案應裁量是
      否加重最低本刑；依此，該解釋係指個案應量處最低法定
      刑，又無法適用刑法第59條在內減輕規定之情形，法院應
      依此解釋意旨裁量不予加重最低本刑。本件被告前已有恐
      嚇前案執行完畢，竟又於短時間內犯本件恐嚇危害安全與
      傷害罪，顯見被告對刑罰反應力乃屬薄弱，參諸司法院釋
      字第775號解釋之意旨等一切情狀後，認如加重其法定最
      低度本刑，尚不至於使其所受的刑罰超過其所應負擔之罪
      責，爰依刑法第47條第1項規定，均加重其刑。
三、維持部分原判決之理由：
    原審以被告所犯恐嚇罪之罪證明確，適用刑法第305條、第4
    7條第1項規定，並審酌被告與蔡人豪原為同事關係，因細故
    發生爭執後，未能理性面對處理彼此間之糾紛，而為恐嚇危
    害安全之犯行，兼衡被告素行、目前靠打工維生、日薪一千
    元、未婚，及其犯罪之動機、犯罪時所受之刺激等一切情狀
    ，量處拘役三十日，並諭知易科罰金之折算標準。復說明：
    未扣案之鏟子係被告持之犯恐嚇危害安全之物，係被告於案
    發現場隨機拿取之物，為污水處理場所有做為處理污水工具
    之用，並非該污水處理場提供被告供犯罪之物，亦非被告所
    有，爰不予宣告沒收。核此部分之認事用法並無不當，量刑
    亦稱妥適。被告提起上訴並否認此部分犯罪，並無理由，此
    部分之上訴應予以駁回。
四、撤銷部分原判決之理由：
    原判決認被告有傷害之犯行而予以論罪科刑，固非無見，惟
    查：本件被告與蔡人豪互相傷害之衝突係因蔡人豪先動手而
    生，原審未說明論罪基礎，逕判處被告較高於蔡人豪之刑責
    ，已有理由不備之違誤。被告上訴主張不應判處其重於蔡人
    豪之刑，為有理由，自應由本院將此部分原判決暨定應執行
    刑部分均予以撤銷改判。
五、科刑（撤銷改判部分）：
    爰審酌被告與蔡人豪發生爭執，於蔡人豪先動手後未能理性
    處理，反而互相傷害，行為顯有不該，又其雖持回收場所有
    之木棒反擊，然仍係因蔡人豪先動手，始生本件互毆之情況
    ，考量二人傷勢輕重情形、肢體衝突之上開情節，暨被告自
    始坦承犯行之犯罪後態度等一切情狀，量處拘役四十五日，
    並諭知易科罰金之折算標準。
六、沒收：
    扣案之木棍係被告持之犯傷害罪所用之物，係被告於案發現
    場隨機拿取之物，為資源回收廠所有做為資源回收工具之用
    ，並非該資源回收廠提供被告供犯罪之物，亦非被告所有，
    爰不予宣告沒收。
七、定應執行刑：
    被告上開經本院撤銷改判及駁回上訴之部分，審酌被告所犯
    各罪之犯罪類型、動機、情節及行為次數等情狀後整體評價
    其應受矯治之程度，並兼衡責罰相當與刑罰經濟之原則，爰
    就被告所犯各罪依刑法第51條第6款規定定其應執行刑為拘
    役六十五日。
據上論斷，應依刑事訴訟法第368條、第369條第1項前段、第364
條、第299條第1項前段，刑法第277條第1項、第47條第1項、第5
1條第6款，判決如主文。
本案經檢察官林安紜到庭執行職務。
中　　華　　民　　國　　109 　年　　12　　月　　30　　日
                  刑事第二十庭  審判長法　官  王復生
                                      法　官  張紹省
                                      法　官  遲中慧
以上正本證明與原本無異。
恐嚇危害安全罪部分不得上訴。
其餘如不服本判決，應於收受送達後20日內向本院提出上訴書狀
，其未敘述上訴之理由者並得於提起上訴後20日內向本院補提理
由書（均須按他造當事人之人數附繕本）「切勿逕送上級法院」
。
                                      書記官  鄭巧青
中　　華　　民　　國　　109 　年　　12　　月　　30　　日
附錄本案論罪科刑依據之法條：
中華民國刑法第277條第1項
傷害人之身體或健康者，處五年以下有期徒刑、拘役或五十萬元
以下罰金。

中華民國刑法第305條
以加害生命、身體、自由、名譽、財產之事恐嚇他人，致生危害
於安全者，處二年以下有期徒刑、拘役或九千元以下罰金。